【裁判字號】    98,訴,572
【裁判日期】    981008
【裁判案由】    偽造文書等
【裁判全文】
臺灣屏東地方法院刑事判決             98年度訴字第572號
公  訴  人  台灣屏東地方法院檢察署檢察官
被      告  甲○○
                    號
                    現於臺灣屏東監獄執行中
選任辯護人  林幸郎律師
上列被告因偽造文書等案件，經檢察官提起公訴（98年度偵字第
1355號、第1772號），被告於準備程序期日就被訴事實為有罪之
陳述，本院合議庭裁定由受命法官獨任進行簡式審判程序，判決
如下：
    主  文
甲○○犯竊盜罪，累犯，處有期徒刑柒月；又犯竊盜罪，累犯，
處有期徒刑伍月；又犯竊盜罪，累犯，處有期徒刑月；又犯行
使偽造私文書罪，累犯，處有期徒刑肆月，如附表壹編號壹所示
之簽帳單特約商店收執聯上偽造之「鄂志宏」署押壹枚沒收；又
犯行使偽造私文書罪，累犯，處有期徒刑肆月，如附表壹編號貳
所示之簽帳單特約商店收執聯上偽造之「鄂志宏」署押壹枚沒收
；又犯行使偽造私文書罪，累犯，處有期徒刑肆月，如附表壹編
號所示之簽帳單特約商店收執聯上偽造之「鄂志宏」署押壹枚
沒收；又犯行使偽造私文書罪，累犯，處有期徒刑肆月，如附表
貳所示簽帳單特約商店收執聯上偽造之「鄂志宏」署押壹枚沒收
。應執行有期徒刑貳年，如附表壹所示之簽帳單特約商店收執聯
上偽造之「鄂志宏」署押共枚及附表貳所示簽帳單特約商店收
執聯上偽造之「鄂志宏」署押壹枚均沒收。
    事  實
一、甲○○前於(1)民國87年間因違反入出國及移民法案件，經台
    灣高雄地方法院以90年度易緝字第178 號判決處有期徒刑4
    月確定；(2)於90年間因犯竊盜案件，經本院以92年度易字第
    385 號判決處有期徒刑6 月確定；(3)於90年間因犯偽造文書
    案件，經本院以91年度訴字第314 號判決處有期徒刑4 月確
    定；(4)於91年間因違反毒品危害防制條例案件，經本院以91
    年度訴字第297 號判決處有期徒刑7 月確定。上開第(2)、(3)
    、(4)部分，並經合併定應執行刑為有期徒刑1 年4 月，而與
    第(1)部分接續執行。甲○○遂於91年8 月1 日入監服刑，於
    93年1 月19日因縮短刑期假釋出監，於同年3 月7 日假釋期
    滿未經撤銷，其未執行之刑，以已執行論。嗣又因毒品案件
    ，經本院以97年度聲減字第12號判決應執行有期徒刑1 年，
    甫於97年7 月4 日縮刑執行完畢出監。
二、詎甲○○猶不知悔改，意圖為不法所有，本於竊盜犯意，先
    後為下列行為：
    （一）於97年10月3 日17時許，在屏東縣潮州鎮○○街186
    號莊美惠住處一樓客廳，趁莊美惠外出不注意之際，侵入莊
    美惠住處( 侵入住宅部分，未據告訴) ，徒手竊取其放置在
    桌上之皮包乙只，內有現金新臺幣（下同）22,000元、銀行
    提款卡、身份證件及其兒子鄂志宏之慶豐銀行信用卡（卡號
    00000000000000 00 ）1 張。（二）於97年11月1 日18時10
    分許，在屏東縣潮州鎮○○路147 號「沈浩髮廊」，趁顧客
    郭貞芬在洗頭不注意之際，徒手竊取郭貞芬所有之皮包乙只
    ，內有現金1,200 元、中國信託信用卡（卡號000000000000
    0000）及證件等物。（三）於97年11月17日16時許，在屏東
    縣萬丹鄉○○路○段462 號前，見機車鑰匙未取下，徒手竊
    取陳美惠所有車牌號碼PLE-462 號重型機車一部，得手後均
    留供己所用。
三、甲○○竊得上開皮包後，另基於偽造私文書、行使偽造私文
    書、意圖為自己不法之所有而詐欺取財之犯意，持上開鄂志
    宏信用卡（一）於97年10月23日21時44分許，在屏東縣潮州
    鎮○○路46號陳國易所開設之國賓西裝社。（二）於97年10
    月23日21時57分許及（三）97年10月24日10時3 分許，均在
    屏東縣潮州鎮○○路2-1 號趙允淑所開設之金寶城（起訴書
    誤載為金寶成）銀樓，盜刷購物，並在簽帳單上簽名欄內偽
    簽「鄂志宏」之署名，主張係鄂志宏本人而行使之，使不知
    情之特約商店刷卡人員均陷於錯誤，誤信其為真正持卡人而
    交付其所購買之物品，再由慶豐銀行墊付如附表一所示之消
    費金額，足生損害於鄂志宏、特約商店及慶豐銀行撥付消費
    款項之正確性，前後3 次共計詐得財物之價值合計為27,300
    元。
四、又基於偽造私文書、行使偽造私文書、意圖為自己不法之所
    有而詐欺取財之犯意，持上開郭貞芬信用卡，於97年11月1
    日18時31分許，在屏東縣潮州鎮○○路2 之1 號金寶城銀樓
    ，盜刷購物，並在簽帳單上簽名欄內偽簽「鄂志宏」之署名
    。主張係鄂志宏本人而行使之，使不知情之特約商店刷卡人
    員均陷於錯誤，誤信其為真正持卡人而交付其所購買之物品
    ，再由中國信託銀行墊付消費金額，足生損害於郭貞芬、特
    約商店及中國信託銀行撥付消費款項之正確性，前後1 次共
    計詐得財物之價值合計為20,000元。後經警調閱監視器而查
    知盜刷者是甲○○。甲○○到案後，主動向屏東縣政府警察
    局屏東分局建國派出所所長黃飛文自首前揭竊取陳美惠機車
    之犯行並自願接受裁判。
三、案經屏東縣政府警察局屏東分局及潮州分局報請臺灣屏東地
    方法院檢察署檢察官偵查起訴。
    理  由
一、按除被告所犯為死刑、無期徒刑、最輕本刑為3 年以上有期
    徒刑之罪或高等法院管轄第一審案件者外，於法院行準備程
    序進行中，被告先就被訴事實為有罪之陳述時，審判長得告
    知被告簡式審判程序之旨，並聽取當事人、代理人、辯護人
    及輔佐人之意見後，裁定進行簡式審判程序，刑事訴訟法第
    273 條之1 第1 項定有明文，本件被告所為係犯死刑、無期
    徒刑、最輕本刑為3 年以上有期徒刑以外之罪，其於準備程
    序中就被訴事實為有罪之陳述，經法官告知簡式審判程序之
    旨，並聽取公訴人、被告之意見後，本院合議庭乃裁定由受
    命法官獨任進行簡式審判程序，合先敘明。又簡式審判程序
    之證據調查，不受刑事訴訟法第159 條第1 項、第161 條之
    2 、第161 條之3 、第163 條之1 及第164 條至第170 條規
    定之限制，刑事訴訟法第273 條之2 亦定有明文，故本件審
    理依該規定，亦排除嚴格證據調查，併予敘明。
二、前揭被告甲○○竊盜、盜刷信用卡等事實，業據被告被告甲
    ○○於警詢、偵訊及本院審理時均坦承不諱，核與證人莊美
    惠、郭貞芬、陳美惠、陳國易、趙允淑於警詢中指訴之情節
    相符，並有贓物認領保管單乙紙、現場照片12張、監視器翻
    拍照片2 張、慶豐銀行爭議款消費明細一覽表乙張及鄂志宏
    信用卡交易簽單影本3 張、郭貞芬信用卡交易簽單影本1 張
    及中國信託銀行消費明細表乙張附卷可稽。是被告上開自白
    堪認與事實相符，應可採信。被告犯行明確，應依法論科。
三、按依信用卡交易之過程，係持卡人向特約商店提示信用卡，
    由持卡人在簽帳單上簽名，確認交易之標的及金額，再由特
    約商店核對該信用卡之有效性及持卡人之身分同一性無訛後
    ，特約商店即將該簽帳單送交聯合信用卡處理中心請款轉知
    發卡機構撥款，故簽帳單具有持卡人與特約商店之交易契約
    書之性質，並具有持卡人經由聯合信用卡處理中心請求發卡
    機構撥款之請求書或指示文件之性質，非僅具有處理內部事
    務之傳票性質；且在信用卡簽帳單上偽簽姓名，單從形式上
    觀察，即足以知悉其表示已收受特約商店所交付之交易標的
    物，含有收據之性質，故行為人冒用他人名義於信用卡簽帳
    單上簽名，非僅構成刑法第217 條第1 項之偽造署押罪，應
    構成刑法第210 條之偽造私文書罪，行為人在偽造簽帳單之
    後，持向特約商店行使，自屬行使偽造私文書之行為。又行
    為人在簽帳單上偽簽他人姓名後，再交付予特約商店員，致
    使致使不知情之店員陷於錯誤而交付刷卡購物之商品，同時
    成立刑法第339 條第1 項之詐欺取財罪，合先敘明。
四、核被告所為:
（一）就事實欄第二之(一)、(二)、(三)部分，核被告所為均係犯刑法
      第320 條第1 項之竊盜罪。被告三次竊盜犯行，時間、地
      點均不同，犯意各別，應分別論罪，合併處罰。
（二）就事實欄第三、四部分，核其所為均係犯刑法第216 條、
      第210 條之行使偽造私文書罪，及同法第339 條第1 項之
      詐欺取財罪，其所偽造鄂志宏署押之行為，係偽造私文書
      行為之一部分行為，且偽造各該私文書之低度行為，亦為
      各行使偽造私文書之高度行為所吸收，均不另論罪。又被
      告四次盜刷之行使偽造私文書行為，犯意各別，應分別論
      罪，合併處罰。被告行使偽造私文書行為，同時觸犯詐欺
      取財罪，係一行為犯二罪之想像競合犯，依刑法第55條規
      定，應從一重論以行使偽造私文書罪論處。
（三）被告先後所犯竊盜3 罪與行使偽造私文書4 罪間，犯意各
      別，行為不同，應分論併罰之。
五、被告曾有如事實欄第一部分所載之犯罪科刑執行情形，有臺
    灣高等法院被告前案紀錄表1 份附卷可按，其於有期徒刑執
    行完畢後，五年以內故意再犯本件有期徒刑以上之罪，均屬
    累犯，而皆應依刑法第47條第1 項規定加重其刑。按刑法第
    62條之所謂發覺，係指有偵查犯罪職權之公務員已知悉犯罪
    事實與犯罪之人而言（最高法院75年台上字第1634號判例意
    旨參照）。而證人即警員蔣顯有於本院審理時證稱：被告被
    查獲當時，有主動向前所長黃飛文承認偷竊機車，但被告不
    知道車牌等語。足認就事實欄第二、(三)部分中關於竊取陳美
    惠所有PLE-462 號機車部分，在有偵查權限之員警尚不知究
    係何人所為，被告既主動向警方坦承此部分犯行，而接受裁
    判，符合自首之要件，爰依刑法第62條前段規定，就此部分
    ，減輕其刑，且該部分，被告有前述因累犯及自首致刑有加
    重及減輕事由，爰依法先加後減之。
六、爰審酌被告正值青年、身體健全，竟不思以己力賺取金錢花
    用，隨意竊取他人財物，欠缺對他人財產權之尊重，復又持
    他人信用卡盜刷換取財物，嚴重破壞交易金融秩序，是其所
    為原本不宜寬貸，惟念其犯後始終坦承犯行，犯後態度良好
    ，衡以其素行、犯罪動機、手段、犯罪所得財物、被害人所
    受損害等一切情狀，就其所犯上開7 罪，分別量處如主文所
    示之刑，並定其應執行之刑，以示懲儆。
七、如附表一所示信用卡簽帳單特約商店收執聯上偽造之鄂志宏
    署押共3 枚、附表二所示信用卡簽帳單特約商店收執聯上偽
    造之鄂志宏署押共1 枚，均應依刑法第219 條之規定，併予
    宣告沒收；另依上開卷存如附表一、二各該編號所示之簽帳
    單形式觀之，該簽帳單乃係一式二聯，且具複寫功能，亦即
    被告於附表一、二所示之商店刷卡消費所偽簽之鄂志宏署押
    共8 枚，即簽帳單特約商店收執聯上4 枚，而簽帳單刷卡人
    收執聯則另有4 枚，惟被告刷卡消費後之存根聯並未留存，
    亦未扣案，衡之常情，顯已遭丟棄，故無從證明被告於前開
    簽帳單刷卡人收執聯上偽造之鄂志宏署押4 枚現尚存在，為
    免生執行上之疑義，爰不另宣告沒收。末就被告於附表一、
    二所示刷卡之簽帳單特約商店收執聯4 張，因已由被告分別
    持交特約商店收執，均非被告所有，皆不另宣告沒收，附此
    敘明。
據上論斷，應依刑事訴訟法第273 條之1 第1 項、第299 條第1
項前段，刑法第320 條第1 項、第216 條、第210 條、第339 條
第1項 、第55條、第47條第1 項、第62條前段、第51條第5 款、
第219條，刑法施行法第1條之1，判決如主文。
本案經檢察官李秀玲到庭執行職務。
中    華    民    國    98    年    10    月    8     日
                    刑事第二庭  法  官  簡光昌
以上正本證明與原本無異。
如不服本判決應於收受判決後10日內向本院提出上訴書狀，並應
敘述具體理由；其未敘述上訴理由者，應於上訴期間屆滿後20日
內向本院補提理由書（均須按他造當事人之人數附繕本）「切勿
逕送上級法院」。
中    華    民    國    98    年    10    月    8     日
                                書記官  黃佳惠
附錄本判決論罪之法條：
中華民國刑法第216條
行使第210 條至第215 條之文書者，依偽造、變造文書或登載不
實事項或使登載不實事項之規定處斷。
中華民國刑法第210條
偽造、變造私文書，足以生損害於公眾或他人者，處5 年以下有
期徒刑。
中華民國刑法第320 條
意圖為自己或第三人不法之所有，而竊取他人之動產者，為竊盜
罪，處五年以下有期徒刑、拘役或五百元以下罰金。
意圖為自己或第三人不法之利益，而竊佔他人之不動產者，依前
項之規定處斷。
前二項之未遂犯罰之。
中華民國刑法第339條
意圖為自己或第三人不法之所有，以詐術使人將本人或第三人之
物交付者，處5 年以下有期徒刑、拘役或科或併科1 千元以下罰
金。
以前項方法得財產上不法之利益或使第三人得之者，亦同。
前二項之未遂犯罰之。
 附表一：
┌─┬───┬─────┬───┬────┬─────┬──────┐
│編│發卡銀│信用卡卡號│信用卡│盜刷金額│盜刷之特約│備        註│
│號│行    │          │所有人│(新臺幣)│商店      │            │
├─┼───┼─────┼───┼────┼─────┼──────┤
│1 │慶豐商│000000000-│鄂志宏│3,300元 │國賓西裝社│簽帳單特約商│
│  │業銀行│0000000   │      │        │          │店收執聯上偽│
│  │      │          │      │        │          │造之鄂志宏署│
│  │      │          │      │        │          │押1 枚      │
├─┼───┼─────┼───┼────┼─────┼──────┤
│2 │慶豐商│000000000-│鄂志宏│20,000元│金寶城銀樓│簽帳單特約商│
│  │業銀行│0000000   │      │        │          │店收執聯上偽│
│  │      │          │      │        │          │造之鄂志宏署│
│  │      │          │      │        │          │押1 枚      │
├─┼───┼─────┼───┼────┼─────┼──────┤
│3 │慶豐商│000000000-│鄂志宏│4,000元 │金寶城銀樓│簽帳單特約商│
│  │業銀行│0000000   │      │        │          │店收執聯上偽│
│  │      │          │      │        │          │造之鄂志宏署│
│  │      │          │      │        │          │押1 枚      │
└─┴───┴─────┴───┴────┴─────┴──────┘
附表二：
┌─┬────┬─────┬───┬────┬─────┬──────┐
│編│發卡銀行│信用卡卡號│信用卡│盜刷金額│盜刷之特約│備        註│
│號│        │          │所有人│( 新臺幣│商店      │            │
│  │        │          │      │）      │          │            │
├─┼────┼─────┼───┼────┼─────┼──────┤
│1 │中國信託│0000000000│郭貞芬│20,000元│金寶城銀樓│簽帳單特約商│
│  │商業銀行│-093616   │      │        │          │店收執聯上偽│
│  │        │          │      │        │          │造之鄂志宏署│
│  │        │          │      │        │          │押1 枚      │
└─┴────┴─────┴───┴────┴─────┴──────┘


司法院資訊處製作；財團法人民間司法改革基金會備份。
